【裁判字號】    95,訴,66
【裁判日期】    950406
【裁判案由】    違反台灣地區與大陸地區人民關係條例等
【裁判全文】
臺灣基隆地方法院刑事判決                95年度訴字第66號
公  訴  人    臺灣基隆地方法院檢察署檢察官
被      告    乙○○
扶助律師      楊思勤律師
上列被告因違反台灣地區與大陸地區人民關係條例等案件，經檢
察官提起公訴（九十四年度偵字第四五六三號），本院判決如下
：
    主  文
乙○○共同連續意圖營利，使大陸地區人民非法進入台灣地區，
處有期徒刑年貳月。
    事  實
一、乙○○係台灣地區人民，明知大陸地區人民非經主管機關許
    可，不得進入臺灣地區，且不得使大陸地區人民非法進入臺
    灣地區，於經臺灣一年籍不詳之「王小姐」之媒介安排，明
    知大陸地區人民甲○○係大陸地區人民，因嚮往臺灣自由民
    主生活，亟欲至臺灣打工賺錢，並無結婚真意，且係透過年
    籍不詳之大陸地區人民「高秀玉」之媒介安排，以人民幣四
    萬二千元代價，請代為辦理假結婚入台打工手續，乙○○亦
    無結婚之真意，竟基於意圖營利之概括犯意，與甲○○、「
    高秀玉」、「王小姐」共同基於行使公務員登載不實，暨使
    甲○○非法進入臺灣地區之犯意聯絡，擬以假結婚方式使甲
    ○○進入臺灣地區打工，旋於民國八十八年十一月廿一日，
    由「王小姐」及「高秀玉」提供費用自桃園中正機場搭機前
    往福建省福州市旅遊，並於同年十二月十日與甲○○在福建
    省福州市為虛偽之公證結婚，並在福州市民政廳辦理虛偽結
    婚登記，藉以取得福州市公證處所製作之結婚公證書及結婚
    證。乙○○於同年十二月十六日返回臺灣，即持前開結婚公
    證書向財團法人海峽交流基金會（下稱海基會）辦理認證證
    明，俟於同年月廿九日取得海基會之証明書後，翌（卅）日
    持上開結婚公證書及海基會出具之證明，至基隆市中正區戶
    政事務所填具結婚登記申請書辦理結婚登記，使該戶政事務
    所承辦戶籍登記之公務員在形式審查後，將此乙○○與大陸
    地區人民甲○○結婚之不實事項登載於其職務上所掌管之戶
    籍登記簿之公文書，並據以核發戶籍謄本，足以生損害於戶
    政機關對於戶政資料管理之正確性。
二、乙○○於辦妥上開不實之結婚登記後，於八十九年一月十一
    日，以申請大陸地區人民配偶甲○○來臺探親為名，持已填
    妥之「大陸地區人民進入臺灣地區旅行申請書」、「大陸地
    區人民進入臺灣地區保證書」及上開公務員登載不實之戶籍
    謄本之公文書等資料，向內政部警政署入出境管理局申請大
    陸地區人民甲○○以探親名義入境臺灣地區而行使之，使內
    政部警政署入出境管理局承辦之公務員為實質審查後，核准
    發給大陸地區人民甲○○中華民國台灣地區旅行證，足以生
    損害於內政部警政署入出境管理局核發中華民國台灣地區旅
    行證之正確性。甲○○即持該旅行證，於八十九年三月二日
    進入臺灣地區，乙○○嗣並與甲○○共同承前概括犯意，連
    續於八十九年十二月廿七日、九十一年一月廿二日、九十一
    年九月十七日、九十二年一月十五日，多次持上開公務員登
    載不實之戶籍謄本、旅行証等之公文書等資料，向基隆市警
    察局第二分局八斗子派出所辦理對保，足以生損害於警察機
    關對戶口管理之正確性；並緊接於八十九年十二月卅日、九
    十一年一月廿九日、九十一年九月十八日、九十二年一月十
    七日、九十三年五月七日向內政部警政署入出境管理局探親
    名義申請再度入境臺灣地區而行使之，使內政部警政署入出
    境管理局承辦之公務員實質審查後，多次發給中華民國台灣
    地區旅行證及嗣後之入出境許可証，足以生損害於內政部警
    政署入出境管理局核發中華民國台灣地區旅行證之正確性，
    並使甲○○於九十年二月廿七日、九十一年三月廿九日、九
    十二年三月十四日、九十三年三月廿九日、九十三年十一月
    一日六度得以進入臺灣地區打工，因每半年乙○○須與甲○
    ○同至派出所對保，甲○○方得以該保証書持向入出境管理
    局申請續行之出入境，乙○○乃自九十三年起，每半年向甲
    ○○收取新台幣（下同）一萬元之費用，至九十四年共收取
    四萬元。嗣經警於九十四年十月廿日下午七時四十分許，在
    台中縣太平市○○○○街五五號查獲甲○○。
三、案經基隆市警察局移送臺灣基隆地方法院檢察署檢察官偵查
    起訴。
    理  由
一、前揭事實，經訊被告乙○○固坦承有前往大陸與甲○○辦理
    結婚及為其申請來台，暨嗣後之對保、申請入出境並有收受
    甲○○所言之四萬元無訛，然辯稱其與甲○○係真結婚，且
    該四萬元係甲○○交與貼補家用，非為其假結婚之對保費用
    云云。然查，本案被告與甲○○係假結婚一節，業據甲○○
    於本院供証明確在案，且若係真結婚，何以對配偶父親存歿
    ？有無養父均不知曉，並對結婚宴客情節、二家親屬及婚後
    相處等所述均與甲○○所述不相符合，又甲○○來台多年，
    竟未與被告同住，反於台中與另位男士同居等情，足認二人
    確非真結婚，至甲○○支付被告四萬元之費用，係為由其陪
    同前往管區派出所對保，是以半年一萬元計價一節，亦據甲
    ○○結証明確，被告本案既係假結婚，則何來貼補家用之舉
    ，是所辯均不足採。此外，復有中華人民共和國結婚證明書
    、結婚登記申請書、乙○○戶籍資料及身分證影本、大陸地
    區人民進入臺灣地區旅行證申請書、保證書影本、甲○○之
    中華民國臺灣地區旅行證影本及二人之入出境資料、工作之
    考勤表等在卷可資佐證，本案事證明確，被告犯行已堪認定
    ，自應依法論科。
二、核被告所為，係犯刑法第二百十六條、第二百十四條之行使
    使公務員登載不實文書罪及台灣地區與大陸地區人民關係條
    例第七十九條第二項之圖利使大陸地區人民非法進入台灣地
    區罪。被告前揭行使偽造使公務員登載不實文書之犯行與甲
    ○○及媒介之「高秀玉」、「王小姐」四人間，圖利使大陸
    地區人民非法進入台灣地區之犯行，亦與「高秀玉」、「王
    小姐」間，分別有犯意聯絡，行為分擔，均為共同正犯，又
    其使公務員為登載不實之低度行為，應為嗣後行使之高度行
    為所吸收，不另論罪。至被告先後多次行使該公務員為不實
    登載之文書，及多次使甲○○入境，均各係時間緊接，犯罪
    構成要件相同，顯各係基於概括犯意為之，各應依連續犯之
    規定論以一罪，並加重其刑。至所犯前開二罪，有方法、結
    果之牽連關係，應從一重之圖利使大陸地區人民非法入境罪
    處斷。爰審酌本案被告之品行、智識，圖利為來台打工女子
    假結婚而為之犯罪動機、手段、方法、使大陸女子往來台灣
    次數及對我入出境及社會治安之影響非輕，及犯後尚飾詞狡
    卸，態度不佳，然所得不高等一切情狀，乃從輕量處如主文
    所示之刑，以資懲儆。
三、據上論斷，應依刑事訴訟法第二百九十九條第一項前段，台
    灣地區與大陸地區人民關係條例第七十九條第二項，刑法第
    十一條前段、第二十八條、第五十六條、第二百十六條、第
    二百十四條、第五十五條，判決如主文。
本案經檢察官丙○○到庭執行職務。
中    華    民    國    95    年    4     月    06    日
                  刑事第五庭審判長法  官  陳志祥
                                  法  官  楊皓清
                                  法  官  陳玉雲
以上正本證明與原本無異。
對於本件判決如有不服，應於收受送達後10日內，向本院提出上
訴書狀，上訴於臺灣高等法院，並按他造當事人之人數附具繕本
。
中    華    民    國    95    年    4     月    6     日
                                  書記官  王毓嫻
附錄論罪法條
臺灣地區與大陸地區人民關係條例第79條第2項
意圖營利而犯前項之罪者，處3年以上10年以下有期徒刑，得併
科新臺幣5百萬元以下罰金。
中華民國刑法第216條
(行使偽造變造或登載不實之文書罪)
行使第 210 條至第 215 條之文書者，依偽造、變造文書或登載
不實事項或使登載不實事項之規定處斷。
中華民國刑法第214條
(使公務員登載不實罪)
明知為不實之事項，而使公務員登載於職務上所掌之公文書，足
以生損害於公眾或他人者，處3年以下有期徒刑、拘役或500 元
以下罰金。


司法院資訊處製作；財團法人民間司法改革基金會備份。
